臺灣高雄地方法院刑事判決　　　　　　　　　　　　 九十三年度交訴字第一五六號
　　公　訴　人　臺灣高雄地方法院檢察署檢察官
　　被　　　告　乙○○
右列被告因公共危險案件，經檢察官提起公訴（九十三年度偵字第一八九Ｏ二號），
本院判決如下：
    主      文
乙○○駕駛動力交通工具肇事，致人傷害而逃逸，處有期徒刑壹年，緩刑肆年。
    事      實
一、乙○○無駕駛執照，仍於民國（下同）九十三年八月二十八日下午四時五十六分
    許，騎乘車牌號碼ＸＱＢ─八三Ｏ號機車，沿高雄縣鳳山市○○○路二九五巷，
    由南往北方向直行，途經五甲三路二九五巷已接近但尚未到達五甲三路二九五巷
    與五甲三路之交岔路口處時，理應注意車前狀況，並隨時採取必要閃避或煞停之
    安全措施，而依當時天候、路況等情況，又無不能注意之情事，竟疏未注意其機
    車前方有丙○○駕駛之車號ＸＬＣ─一八五號機車在五甲三路二九五巷同向行駛
    ，其機車車頭竟不慎自後追撞在前方同向行駛之丙○○機車車尾處而肇事，致丙
    ○○人車倒地，並受有右髖部、右膝部、左踝部、左足部挫傷瘀血，右足部、右
    第二趾、右三趾、右四趾挫擦傷等傷害（過失傷害部分，業據丙○○撤回告訴，
    由檢察官另為不起訴處分）。詎乙○○明知已肇事，僅稍候停留查看，既未曾向
    警方報案或洽救護車到場，亦未對丙○○施以任何之救護，即畏於己身並無駕駛
    執照而基於駕車逃逸之故意，騎乘前揭機車駛離現場，丙○○眼見及此，立刻起
    而騎機車在後尾追，嗣乙○○逃逸間驟遇道路中設有路障，竟棄車離去，為警依
    前揭機車車牌號碼循線查獲。
二、案經高雄縣警察局鳳山分局報請臺灣高雄地方法院檢察署檢察官偵查起訴。
    理      由
一、訊據被告乙○○固坦承在右揭時、地騎乘前開機車追撞被害人丙○○機車而肇事
    ，惟矢口否認有肇事逃逸之犯行，辯稱：其有停下來看被害人，因為她都沒有說
    話，我以為沒有事，就騎車走了云云。經查：
  （一）上開車禍之發生，業據被告坦承於前，核與證人即被害人審理時指訴之情節
        相符（見本院卷第三五頁），且有道路交通事故現場圖（見警卷第一二頁）
        、道路交通事故調查報告表（一）、（二）（見警卷第一三─一四頁）及肇
        事現場與肇事車輛照片共十八幀（見警卷第七─一一頁）等在卷可稽，而被
        害人確因本件車禍受有前述之傷害乙節，亦有卷附被害人之診斷證明書乙紙
        足憑（見警卷第一八頁）。
  （二）次就被告業於警詢及審理時均坦供：其於肇事後未曾留下姓名、地址、車牌
        號碼及電話予被害人，且並未報警、亦無電洽救護車至現場或對傷者採取救
        護措施，隨即離開現場等詞（見警卷第二頁，本院卷第一七頁），此與證人
        即被害人之證述相合（本院卷第三五頁），是由被告在肇事後，離開車禍現
        場前，確實從未曾向警方報案、呼叫救護車或對被害人為任何必要之救護，
        更未留下姓名、年籍及聯絡方式，即率予離去，顯知其確有違反肇事後應對
        於被害人採取即時救護措施之法定義務之事實；而被告雖於偵、審中供稱：
        其有問被害人是否受傷云云（見偵卷第六頁、本院卷第一七頁），然衡諸被
        告警詢時供稱：肇事後其有下車，因無駕駛執照所以直接再往河堤岸方向行
        駛離開現場等語（見警卷第二頁），其警詢中僅供稱曾下車，但從未言及有
        詢問被害人是否受傷與否云云，是以偵、審中所辯事後詢問被害人是否受傷
        等語，顯係事後得悉被害人為瘖啞人，所為之託辭。況且，縱使被告曾有此
        一詢問，然其既未確切對於受傷之被害人採取任何救護措施，且未報警並洽
        救護車至現場，即擅行離去，其客觀行為原已合於肇事後逃逸之要件。
  （三）再者，被告騎機車往河堤岸處之際，已駛離肇事現場約五十公尺處驟遇路障
        ，隨即棄車逃逸，甚且連機車鑰匙亦插於機車上未取走，隨身攜帶之手機亦
        留置現場等情，亦均為被告所不否認（警卷第二頁反面至第三頁），證人即
        被害人於警詢及審理時均指證：伊確有於肇事後緊追逃逸之被告（見警卷第
        五頁、本院卷第三五頁），更於警詢時明確指訴：（被告）因遇道路封閉且
        發現伊在後追緝，被告立即棄車往步道方向走去，不願理會伊，伊發現對方
        車輛鑰匙，尚插在車上，即將該車輛車頭上鎖，將鑰匙拔下等語（見警卷第
        五頁，被害人警詢時此段指述，既與審理時所證大致相符，復有後述之被告
        棄車所在之照片足供佐證，是以被害人在警詢所指自具有較可信之情況，且
        因被害人警詢之指陳較諸審理時之證詞，詳細指陳被告棄車時機車鑰匙仍插
        於機車上，遭被害人扣取該鑰匙之情事，更屬證明本件犯罪事實存否之必要
        證據，是本院以被害人此段警詢證詞作為被告犯罪認定之依據，併予敘明）
        ，而被告駕駛機車駛離車禍現場確實途經設有路障之道路而棄車一節，亦有
        卷附編號五與編號七之二幀照片可證（見警卷第八頁），則由被告騎乘機車
        離開肇事現場後，驟遇路障，竟棄車而走，甚至連同機車鑰匙及手機均遺置
        於棄車處而未取走，足見被告肇事後離開現場之過程極為倉惶而急促，顯知
        其肇事後確有逃逸行為無訛；況被告供稱係為探望母病而急離現場，而探病
        所在距離其棄車地點尚須被告搭乘計程車始得到達，亦據被告於警詢及審理
        時均供陳甚明（見警卷第二頁反面、本院卷第三九頁），縱使被告急欲探病
        遇及路障原亦仍得駕駛機車轉向逕往，何以竟多所周折率予棄車後，另外步
        行，再尋計程車前往，此無非被害人在後緊追被告所致，亦所以被告棄車時
        ，竟連原應隨身攜帶之機車鑰匙及手機均併予遺置現場之原因；是證人即被
        害人於審理時證述：被告於肇事後逃逸，被害人確實在後尾追被告一詞（見
        本院卷第三五頁），應屬真實；至被告偵訊時辯稱：不記得有人在後追緝云
        云（見偵卷第七頁），無非事後飾卸之詞，自不可採。
  （四）復以被告於警詢及審理時均供承：確實未領有駕駛執照而於前揭時地騎乘機
        車等詞（見警卷第二頁、本院卷第三九頁），是以對於被告所以逃逸之動機
        ，除在迴避車禍之法定責任外，更因己身係無照駕駛，以致一心逃逸，此復
        徵之於被告警詢所供：「沒有駕照，所以就先行離開，以後再處理。」「我
        有下車心想因無駕照所以直接再往河堤岸方向行駛離開現場。」等語（見警
        卷第二頁第三─四行及倒數第一行），足知被告確係因無照駕駛又肇事，而
        生逃逸之故意。
  （五）至被告另辯稱：其因手痛才將機車棄置路邊云云（見本院卷第一七頁），然
        此既與證人即被害人前開所證被告肇事後逕行騎機車駛離現場不符，又有前
        揭被告行經設有路障道路而棄車之照片在卷可參，復以被告若確有手痛之情
        形，何以竟仍能將倒地機車扶起，且駕駛機車離開肇事現場，駛至距車禍現
        場五十公尺外路障設置處始棄車，益徵其仍具有駕駛機車之能力，若無路障
        阻隔，被告早已逃逸無蹤甚明，是被告手痛之辯詞，亦無可信。
    綜上所述，本件事證明確，被告所辯均無可採，其犯行堪予認定。
二、核被告乙○○所為，係犯刑法第一百八十五條之四之肇事逃逸罪。爰審酌被告無
    照駕駛，且於肇事後逃逸，若非有前述路障阻隔，或已逃逸無蹤，其所生實害非
    輕，而犯罪後竟又一再飾詞狡辯，態度實屬惡劣，並衡酌被告僅以「道義補助、
    機車修理」即與被害人達成和解（見偵卷第十頁之和解書），量刑自不宜從寬等
    一切情狀，量處如主文所示之刑。惟查被告前未曾受有期徒刑以上刑之宣告，有
    臺灣高等法院被告全國前案紀錄表在卷可查，且就傷害部分已與被害人達成和解
    ，經此次起訴審判後，當能知所警愓，信無再犯之虞，本院認為前開對其宣告之
    刑，以暫不執行為適當，爰宣告緩刑四年，以啟自新。
據上論斷，應依刑事訴訟法第二百九十九條第一項前段，刑法第一百八十五條之四、
第七十四條第一項判決如主文。
本案經檢察官甲○○到庭執行職務
中　　　華　　　民　　　國    　九十四　　　年　  　三　　月　　　九  　日
　　　　　　　　            　臺灣高雄地方法院交通法庭
　　　　　　　　　　            審判長法　官  黃建榮
                                      法  官  陳玉聰
                                      法  官  高思大
右正本證明與原本無異。
如不服本判決，應於收受送達後十日內向本院提出上訴書狀。
  　　　　　　　　　　　　　　　　　　書記官  蔡語珊
中　　　華　　　民　　　國　　九十四　　年　　　三　　　月　　　十　　　日
附錄本判決論罪科刑法條：
刑法第一百八十五條之四
駕駛動力交通工具肇事，致人死傷而逃逸者，處六月以上五年以下有期徒刑。
